臺灣高等法院刑事判決　　　　　　 95年度上更(一)字第808號
上　訴　人　臺灣板橋地方法院檢察署檢察官
上　訴　人
即　被　告　丁○○
選任辯護人　林憲同律師
被　　　告　甲○○
指定辯護人　本院公設辯護人王永炫
上列上訴人因被告妨害國幣懲治條例等案件，不服臺灣板橋地方
法院92年度訴字第76號，中華民國92年9 月29日第一審判決（起
訴案號：臺灣板橋地方法院檢察署91年度偵字第14847 號），提
起上訴，判決後經最高法院撤銷發回更審，本院判決如下：
    主  文
原判決撤銷。
丁○○連續意圖供行使之用，而偽造幣券，處有期徒刑陸年陸月
。扣案之新臺幣伍佰元偽鈔成品陸拾貳張、新臺幣壹仟元偽鈔半
成品陸拾陸張（惟屬貳拾貳大張，每大張內含紙新臺幣壹仟元
偽鈔，未經分割）；驗鈔機壹部；筆、美工刀各多支、膠帶多捲
之偽鈔製造工具壹批（臺北市政府警察局萬華分局證物袋編號十
二）；伍佰元、貳佰元、花紋等木頭印章共計貳拾個（臺北市
政府警察局萬華分局證物袋編號八）；電腦磁碟機貳部；偽鈔空
白原紙壹批（臺北市政府警察局萬華分局證物袋編號十三）；防
偽線貳批（臺北市政府警察局萬華分局證物袋編號十四與十四之
一）；塗漆原料貳批（臺北市政府警察局萬華分局證物袋編號十
五、十六）；與電腦壹部（無硬碟、無外殼），均沒收。
甲○○意圖供行使之用而收集偽造之通用紙幣，處有期徒刑參年
。扣案之新臺幣壹仟元偽造成品壹張、新壹幣伍佰元偽鈔成品伍
張，均沒收。
    事  實
一、丁○○基於意圖供行使之用，而偽造幣券之概括犯意，連續
    於民國（下同）九十一年間某日起至八月九日下午九時三十
    分許，在臺灣地區某不詳地點及臺北縣板橋市○○街一三八
    巷一弄三０八號四樓，利用電腦、空白原紙、防偽線、塗漆
    原料、五百元等木頭章、驗鈔機一台及製造工具一批等物，
    而偽造面額新臺幣五百元及一千元之紙幣成品多紙，並有尚
    未完全偽造之半成品，其中偽造新臺幣一千元紙幣成品一張
    ，半成品計六十六張『惟屬二十二大張，每大張內含三紙一
    千元紙幣，未經分割』，偽造新臺幣五百元紙幣成品計六十
    七張。偽造之方式為就一千元之偽鈔部分，係以彩色噴墨方
    式仿印，以螢光筆繪製仿紙張螢光纖維絲，水印以灰色墨在
    紙張背面仿造，安全線以彩色噴墨在紙張背面仿製，另以黏
    貼箔膜（含面額數字）仿鈔券正面五段裸露部分，左下角面
    額數字以亮光物質仿折光變色油墨；就五百元之偽鈔部分，
    均以彩色噴墨方式仿印，無隱藏字及凹版印文凸起效果，以
    螢光筆繪製仿紙張螢光纖維絲，水印以灰色墨在紙張背面仿
    造，安全線號碼ＡＮ0000000ＵＤ者，以紙條黏貼在
    紙張背面仿製，其餘以彩色噴墨在紙張背面仿製，另以黏貼
    箔膜（含面額數字）仿鈔券正面五段裸露部分，左下角面額
    數字以亮光物質仿折光變色油墨之方式偽造。丁○○以上開
    方式，偽造幣券即新臺幣一千元紙幣成品一張、新臺幣五百
    元紙幣成品計六十七張而既遂，另有偽造新臺幣一千元紙幣
    半成品計六十六張而未遂。甲○○與丁○○係男女朋友關係
    ，兩人同居於臺北縣板橋市○○街一三八巷一弄三０八號四
    樓，甲○○明知丁○○有偽造新臺幣，在其與丁○○同居之
    房間內桌上見有千元偽鈔一張及五百元偽鈔五張，竟基於意
    圖供行使之用而收集偽造之通用貨幣之犯意，將上開偽鈔收
    集而放置於自己之皮包內。嗣於九十一年八月九日下午九時
    三十分許，為警根據線報持原審法院所開立之搜索票在臺北
    縣板橋市○○街一三八巷一弄三０八號四樓租屋處內當場查
    獲，並在丁○○之房間內扣得新臺幣一千元偽鈔半成品計六
    十六張（即尚未偽造完成，惟屬二十二大張，每大張內含三
    紙偽造之新臺幣一千元紙幣，未經分割）、五百元木頭章一
    個；在上址之廚房扣得五百元偽鈔成品六十二張與驗鈔機一
    部；在甲○○之皮包內扣得新臺幣一千元偽鈔成品一張、新
    臺幣五百元偽鈔成品五張。復在丁○○所駕駛之Ｅ七─六七
    九號（起訴書誤繕為ＥＴ─六七九號）營業用小客車後行李
    箱內扣得均屬丁○○所有供偽造紙鈔所用之下列物品：(1)筆
    、美工刀各多支；膠帶多捲之偽鈔製造工具一批（臺北市政
    府警察局萬華分局證物袋編號十二）；(2)五百元、二百元、
    花紋等木頭印章共計二十三個（含前開五百元木頭章一個，
    因警方將該章與在前開計程車後行李箱所找到之印章放在一
    起，見臺北市政府警察局萬華分局證物袋編號八）；(3)電腦
    磁碟機二部；(4)偽鈔空白原紙一批（臺北市政府警察局萬華
    分局證物袋編號十三）；(5)防偽線二批（臺北市政府警察局
    萬華分局證物袋編號十四與十四之一）；(6)塗漆原料二批（
    臺北市政府警察局萬華分局證物袋編號十五、十六）；(7)電
    腦一部（無硬碟、無外殼）等物。
二、案經臺北市政府警察局萬華分局報告臺灣板橋地方法院檢察
    署檢察官偵查起訴。
    理  由
壹、程序部分：
    按「被告以外之人於審判外之陳述，雖不符前四條之規定，
    而經當事人於審判程序同意作為證據，法院審酌該言詞陳述
    或書面陳述作成時之情況，認為適當者，亦得為證據。當事
    人、代理人或辯護人於法院調查證據時，知有第一百五十九
    條第一項不得為證據之情形，而未於言詞辯論終結前聲明異
    議者，視為有前項之同意。」，刑事訴訟法第159條之5定有
    明文。本案被告及辯護人於本院準備程序及審理時對於檢察
    官所提各項證據方法之證據能力，均表示不爭執其證據能力
    等語，本院審酌上開各該證據均非非法取得之證據，並無證
    據力明顯過低之情形，復經本院於審判期日就上開證據進行
    調查、辯論，依法自均有證據能力。
貳、實體部分：
一、訊據上訴人即被告丁○○固坦承警方於九十一年八月九日下
    午九時三十分許，在其位於臺北縣板橋市○○街一三八巷一
    弄三０八號四樓租屋處之房間內扣得新臺幣一千元偽鈔半成
    品計六十六張（惟屬二十二大張，每大張內含三紙新臺幣一
    千元紙幣，未經分割）、五百元木頭章一個；在其上址租屋
    處內之廚房扣得五百元偽鈔成品六十二張與驗鈔機一部。警
    方且在其所駕駛之Ｅ七─六七九號營業用小客車後行李箱扣
    得下列物品：(1)筆、美工刀各多支；膠帶多捲工具一批（臺
    北市政府警察局萬華分局證物袋編號十二）；(2)五百元、二
    百元、花紋等木頭印章共計二十三個（臺北市政府警察局萬
    華分局證物袋編號八）；(3)電腦磁碟機二部；(4)空白原紙一
    批（臺北市政府警察局萬華分局證物袋編號十三）；(5)防偽
    線二批（臺北市政府警察局萬華分局證物袋編號十四與十四
    之一）；(6)塗漆原料二批（臺北市政府警察局萬華分局證物
    袋編號十五、十六）；(7)電腦一部（無硬碟、無外殼）等物
    ，被告甲○○亦坦承警方於右揭時地，在伊皮包內扣得新臺
    幣一千元偽鈔成品一張、新臺幣五百元偽鈔成品五張等情，
    但被告丁○○、甲○○均矢口否認有何涉犯偽造幣券、意圖
    供行使而收集偽造通用貨幣之犯行，被告丁○○辯稱：伊職
    業是開計程車，車號是Ｅ七─六七九號，在該計程車上後行
    李箱扣到之所有物品是綽號『阿忠』即乙○○，當天伊載乙○○，他提前下車未拿走，至於房子係乙○○租的，裏面的
    東西也是乙○○的，伊不懂電腦，不會偽造鈔券，甲○○皮
    包內之偽鈔當初是放在桌上，甲○○看到警察就把錢放入皮
    包內，伊亦不知那些是偽鈔云云；被告甲○○於本院前審辯
    稱：伊不知皮包查到的是偽鈔，錢是丁○○的，沒有要拿去
    用云云。
二、惟查：
  (一)被告丁○○部分
  1.警方如何根據線報持原審法院開立之搜索票，於九十一年八
    月九日下午九時三十分許，在臺北縣板橋市○○街一三八巷
    一弄三０八號四樓被告丁○○租屋處之房間內扣得新臺幣一
    千元偽鈔半成品六十六張（惟屬二十二大張，每大張內含三
    紙新臺幣一千元紙幣，未經分割）、五百元木頭章一個；在
    被告丁○○之上址之廚房扣得五百元偽鈔成品六十二張與驗
    鈔機一部。警方且在被告丁○○所駕駛之Ｅ七─六七九號營
    業用小客車後行李箱扣得下列物品：(1)筆、美工刀各多支；
    膠帶多捲之偽鈔製造工具一批（臺北市政府警察局萬華分局
    證物袋編號十二）；(2)五百元、二百元、花紋等木頭印章共
    計二十三個（臺北市政府警察局萬華分局證物袋編號八）；
    (3)電腦磁碟機二部；(4)偽鈔空白原紙一批（臺北市政府警察
    局萬華分局證物袋編號十三）；(5)防偽線二批（臺北市政府
    警察局萬華分局證物袋編號十四與十四之一）；(6)塗漆原料
    二批（臺北市政府警察局萬華分局證物袋編號十五、十六）
    ；(7)電腦一部（無硬碟、無外殼）等物等情，業據證人即當
    天查獲該等物品之警員陳嘉賓、陳旭昇與高一峰於原審結證
    明確（見原審卷第一六三頁至第一六五頁）。
  2.按乙○○固曾坐過被告丁○○所駕駛之Ｅ七─六七九號計程
    車，惟乙○○從來沒有將行李或東西放在被告丁○○之前開
    計程車之後行李箱內，且乙○○最多只帶一個手提帶或塑膠
    袋，裡面有放衣服，而該等物品均係放在乙○○座位旁邊，
    根本沒有放在後行李箱內，且前開在被告丁○○上址租屋處
    與計程車內所查獲之物品，均非乙○○所有，與彼無關等情
    ，業據證人乙○○於原審證述甚詳（見原審卷第一五八頁至
    第一六二頁）。再車號Ｅ七─六七九號計程車係被告丁○○
    所駕駛等情，業據被告丁○○供述屬實，乙○○既未放有任
    何東西在被告丁○○所駕駛之前開計程車後座行李箱內，而
    該計程車平日係被告丁○○所駕駛營業，車內之物要屬被告
    丁○○所有，是警方所查扣之上揭物品，應係被告丁○○所
    有，堪以認定。被告丁○○前開辯詞，實不足採。
  3.又被告雖另辯稱臺北縣板橋市○○街一三八巷一弄三○八號
    四樓房屋，係乙○○所承租云云。惟該房子確係被告丁○○
    與同案被告甲○○於被警方查獲之前十幾天，向房東張河川
    所承租，張河川在交屋之前，曾將該處清潔整理後，始交付
    予丁○○、甲○○居住、使用，當時該處並無任何東西，更
    不可能有新臺幣一千元偽鈔半成品計六十六張、五百元木頭
    章一個、五百元偽鈔成品六十二張與驗鈔機一部等物，業據
    證人張河川在警詢、原審具結證述明確（見偵卷第十九頁、
    原審卷第一六二頁至第一六三頁），而證人邱美娟於警詢時
    亦證稱：房子是甲○○、丁○○二人所租的等語（見偵卷第
    二六頁反面），核與被告丁○○於警訊時坦承係以每月六千
    元向張河川租得等語（見偵卷第十五頁反面）相符，足認上
    開台北縣板橋市○○街一三八巷一弄三○八號四樓之房屋係
    被告丁○○向張河川所承租無訛。而在被告丁○○向房東張
    河川承租上開房屋時，張河川所交付之房屋並未有任何與製
    造偽鈔有關之物品，亦可認定。
  4.上開臺北縣板橋市○○街一三八巷一弄三０八號四樓之處，
    既係被告丁○○向張河川所承租，而其等所承租其中二間房
    間，均係由被告丁○○居住、使用，廚房亦均由彼使用等情
    ，業據證人張河川結證在卷。而據證人張河川於警詢及偵查
    中證稱：伊將上開二間房間出租予被告丁○○時，僅有衣櫥
    及彈簧床，其他都是空的等語（見偵卷第一○四、一○五、
    一○九頁），可見被告丁○○租屋時，該房間內，除衣櫥及
    彈簧床外，並無其他物品，而該房間及廚房又均係被告丁○○在居住、使用，是除衣櫥及彈簧床外，應全屬被告丁○○
    所持有之物，被告丁○○自無法諉而不知。再參以經警在被
    告丁○○所使用之廚房內烘碗機下查獲五百元偽鈔成品六十
    二張及廚房內驗鈔機一部、在一房間內查扣到刻有５００之
    木頭章一個，而在另一房間內之天花板上，查扣到千元偽鈔
    半成品二十二大張，衡諸查扣上開物品之地點，不論在廚房
    內烘碗機下或係在房間內之天花板內，應係熟知該環境、且
    時常使用該地點之人為了避免被他人查覺，才會將之置放他
    人所不會探究之處所，而被告丁○○既係在該處居住、使用
    該房間及廚房之人，實無可能就查扣到之偽鈔及刻有５００
    之木頭章，毫無所知。又經警在被告丁○○所使用之Ｅ七─
    六七九號營業用小客車上，亦查扣到偽鈔製造工具一批、偽
    鈔空白原紙、偽鈔防偽線、偽鈔製造塗料、偽鈔製造漆料各
    一批等物如前，而為警所查扣到之製造偽鈔之相關工具、材
    料及偽鈔之成品、半成品，分別係在被告丁○○之住所及被
    告丁○○自己所使用、駕駛之上開車輛內查獲，若被告丁○○所辯，上開車內查扣到之物品係乙○○所有屬實，則何以
    在被告丁○○之上址住處，亦查扣有同屬製造偽鈔之工具「
    刻有５００之木頭章」一枚及千元、五百元偽鈔之成品及半
    成品？益徵被告丁○○所辯查扣之物非其所有云云，要非屬
    實，而不足採信。
  5.扣案之新臺幣五百元偽鈔成品六十二張，均係以彩色噴墨方
    式仿印，無隱藏字及凹版印文凸起效果，紙質與真鈔不同，
    以螢光筆繪製仿紙張螢光纖維絲，水印以灰色墨在紙張背面
    仿造，安全線號碼ＡＮ0000000ＵＤ者，以紙條黏貼
    在紙張背面仿製，其餘以彩色噴墨在紙張背面仿製，另以黏
    貼箔膜（含面額數字）仿鈔券正面五段裸露部分，無折光變
    色效果；左下角面額數字以亮光物質仿折光變色油墨，無折
    光變色反應等情，亦有原審卷附中央銀行發行局九十一年八
    月十三日台央發字第０九一００四六一九八號函與九十二年
    二月十八日台央發字第０九二００一三四七八號函可稽（按
    又該局為建立偽鈔資料庫需要，已抽存五百元偽鈔一張），
    是上揭扣案之紙鈔成品係屬偽鈔，而尚未製作完成之半成品
    更屬偽鈔，應堪認定（因尚未製作完成之鈔票不可能由私人
    持有，故該等半成品應亦屬偽鈔，自不待言）。
  6.此外，復有警方在被告丁○○位於臺北縣板橋市○○街一三
    八巷一弄三０八號四樓租屋處被告丁○○之房間內扣得新臺
    幣一千元偽鈔半成品計六十六張（惟屬二十二大張，每大張
    內含三紙新臺幣一千元紙幣，未經分割）、五百元木頭章一
    個；在被告丁○○之上址租屋處內之廚房扣得五百元偽鈔成
    品六十二張與驗鈔機一部。在被告丁○○所駕駛之Ｅ七─六
    七九號營業用小客車後行李箱扣得被告丁○○所有供偽造紙
    鈔所用之左列物品：(1)筆、美工刀各多支；膠帶多捲之偽鈔
    製造工具一批（臺北市政府警察局萬華分局證物袋編號十二
    ）；(2)五百元、二百元、花紋等木頭印章共計二十三個（臺
    北市政府警察局萬華分局證物袋編號八）；(3)電腦磁碟機二
    部；(4)偽鈔空白原紙一批（臺北市政府警察局萬華分局證物
    袋編號十三）；(5)防偽線二批（臺北市政府警察局萬華分局
    證物袋編號十四與十四之一）；(6)塗漆原料二批（臺北市政
    府警察局萬華分局證物袋編號十五、十六）；(7)電腦一部（
    無硬碟、無外殼）等物，足資佐證。而本件扣案之物與另案
    丙○○ (台灣板橋地方法院九十二年度訴字第一四八九號)
    、乙○○ (台灣板橋地方法院檢察署九十一年度偵字第一三
    八二二號、一六五一四號、一七四二三號起訴書)扣案之物
    均屬不同，足証並非丙○○、乙○○所遺留在被告租屋處或
    其計程車內之物，復有丙○○案件已判決確定，現在執行中
    ，乙○○已起訴現並經判罪在案（本院上訴字第六八八號）
    ，均認非與被告共同犯罪，皆有上開案件判決書、起訴書在
    卷可按 (見原審卷第二四六、三三八頁，本院更一審卷內)
    ，亦可認查扣之物與丙○○、乙○○均無關係。至被告請求
    傳訊證人乙○○欲證明扣案之物屬於乙○○所有一節，惟乙○○已逃匿業經通緝在案，有本院被告通緝紀錄表附於本院
    更一審卷內，自無從傳喚，況本件扣案之物核與乙○○無官
    已如上述，亦無再傳喚之必要，併此敘明。
  7.綜上所述，本案在被告丁○○住處及其駕駛之計程車內查獲
    成品及半成品，並查獲有偽造鈔券之工具、材料等物，在在
    足以確信扣案之偽鈔係被告丁○○所偽造，可以認定。被告
    丁○○雖辯稱其不會使用電腦云云，惟既有上揭各等證物扣
    案可證被告之犯行，自不容其空言否認不會使用電腦而無上
    揭犯行，所辯要係空言卸責之詞，不足採信。本件被告丁○○意圖供行使之用，而偽造幣券之事證明確，犯行可以認定
    ，應予依法論科。
  (二)被告甲○○部分：
  1.警方如何根據線報持原審法院所開立之搜索票，於九十一年
    八月九日下午九時三十分許，在上址臺北縣板橋市○○街一
    三八巷一弄三０八號四樓租屋處，被告甲○○與其男友即同
    案被告丁○○所使用之房間內，自被告甲○○所有之皮包內
    查扣新臺幣一千元偽鈔成品一張、新臺幣五百元偽鈔成品五
    張等情，業據證人即當天查獲該等物品之警員陳嘉賓、陳旭
    昇與高一峰於原審時到庭結證明確（見原審卷第第一六三頁
    至第一六五頁），復有臺北市政府警察局萬華分局扣押物品
    目錄表附卷可稽（見偵卷第十頁）。足徵上開扣案之一千元
    偽鈔一張以及五百元偽鈔五張確係自被告甲○○之皮包內查
    獲，而為被告甲○○所持有，誠屬無疑。
  2.而扣案之新臺幣一千元偽鈔成品一張、新臺幣五百元偽鈔成
    品五張均係屬偽鈔，該張一千元偽鈔係以彩色噴墨方式仿印
    ，無隱藏字及凹版印文凸起效果，紙質與真鈔不同，以螢光
    筆繪製仿紙張螢光纖維絲，水印以灰色墨在紙張背面仿造，
    安全線以彩色噴墨在紙張背面仿製，另以黏貼箔膜（含面額
    數字）仿鈔券正面五段裸露部分，無折光變色效果，左下角
    面額數字以亮光物質仿折光變色油墨，無折光變色反應；該
    五張五百元偽鈔均以彩色噴墨方式仿印，無隱藏字及凹版印
    文凸起效果，紙質與真鈔不同，以螢光筆繪製仿紙張螢光纖
    維絲，水印以灰色墨在紙張背面仿造，安全線號碼ＡＮ00
    00000ＵＤ者，以紙條黏貼在紙張背面仿製，其餘以彩
    色噴墨在紙張背面仿製，另以黏貼箔膜（含面額數字）仿鈔
    券正面五段裸露部分，無折光變色效果；左下角面額數字以
    亮光物質仿折光變色油墨，無折光變色反應等情，亦有原審
    卷附中央銀行發行局九十一年八月十三日台央發字第０九一
    ００四六一九八號函與九十二年二月十八日台央發字第０九
    二００一三四七八號函可稽。足徵前開扣案之紙鈔成品係屬
    偽鈔，當無疑義。
  3.被告甲○○雖辯稱：伊不知查到的是偽鈔云云。惟查：被告
    甲○○與同案被告丁○○係為同居男女朋友關係，二人一同
    居住在上開台北縣板橋市○○街一三八巷一弄三○八號四樓
    即為警查獲偽鈔與製造偽鈔工具之地點，業據證人張河川於
    警詢、原審中證述甚詳，已如前所述。亦與證人陳光輝、邱
    美娟於偵查中陳稱：查獲處係丁○○與甲○○的同居地等語
    互核相符，被告甲○○既與同案被告丁○○同居查獲處，雖
    無證據足以証明其有參與共同偽造幣券情事，但衡諸常情，
    被告甲○○既與被告丁○○同居共同生活，對於同案被告丁○○偽造國幣等情，應無諉為不知之理。況被告甲○○迭於
    警、偵訊、原審以及本院審理時均自承係在伊與丁○○同居
    之房間內桌上發現偽鈔，而放在伊的皮包內或供為支付租金
    之用，或供為支付車租之用等語（見偵卷第二九頁反面、第
    九六頁反面、原審卷第一六六頁、本院上訴卷第七四頁），
    足認被告甲○○係明知上開扣案之一千元鈔票一張、五百元
    鈔五張係為偽鈔，並意圖供行使之用而予以收集之，而非如
    同案被告丁○○於本院上訴審時所陳稱：一千元偽鈔一張是
    伊開計程車收到的，原以為是真鈔就交給甲○○等語（見本
    院上訴卷第七七、七八頁），被告丁○○所述，顯係迴護女
    友甲○○之詞，洵不足採信。
  4.綜上所述，被告甲○○確有意圖供行使而收集偽造之通用紙
    幣之犯行，罪證明確，應予以論罪科刑。
三、被告行為後，刑法業於94年2月2日修正公布，95年7月1日起
    施行。按行為後法律有變更者，適用行為時之法律，但行為
    後之法律有利於行為人者，適用最有利於行為人之法律，刑
    法第2條第1項定有明文。茲本條係規範行為後法律變更所生
    新舊法律比較適用之準據法，本身尚無新舊法比較之問題，
    於新法施行後，應一律適用新法第2條第1項之規定，為「從
    舊從輕」之比較（最高法院95年5月23日95年度第8次刑事庭
    會議決議參照）。查被告行為後，原刑法第56條連續犯之規
    定，業經刪除，此刪除雖非犯罪構成要件之變更，但顯已影
    響行為人刑罰之法律效果，自屬法律有變更，依修正前刑法
    連續犯之規定應以一罪論，若依新刑法規定，則應將各該多
    次犯行數罪併罰，比較新舊法結果，以修正前刑法較有利於
    被告，自以適用修正前刑法第56條之規定。
四、查中央銀行於五十年七月一日在臺復業，並委託臺灣銀行發
    行新臺幣，自是時起，新臺幣已具有國幣之功能，如有偽造
    行為，應依妨害國幣懲治條例治罪，此有大法官會議釋字第
    九十九號解釋及最高法院五十六年度臺上字第二一七一號判
    例可資參照。核被告丁○○所為，係犯妨害國幣懲治條例第
    三條第一項之偽造幣券既遂罪，及同條例第三條第三項、第
    一項之偽造幣券未遂罪。偽造幣券既遂、未遂之犯行，時間
    緊接，所犯構成要件相同，顯係出於概括之犯意反覆為之，
    為連續犯，應依修正前刑法第五十六條之規定，論以較重之
    偽造幣券既遂罪，並加重其刑。而被告甲○○所為，係犯刑
    法第一百九十六條第一項意圖供行使之用而收集偽造通用紙
    幣罪。公訴人認被告甲○○係犯妨害國幣懲治條例第三條第
    一項之偽造幣券罪，惟被告甲○○係基於意圖供行使而收集
    偽造之通用紙幣，起訴事實已敘明，為起訴效力所及，法院
    自得審理，已如前述，並無參與被告丁○○之偽造幣券犯行
    ，自應論以刑法第一百九十六條第一項意圖供行使之用而收
    集偽造通用紙幣罪，公訴人起訴法條應予變更。
五、原審以被告丁○○罪證明確，予以論罪科刑，對被告甲○○
    為諭知無罪，固非無見，惟查：(一)被告丁○○未參與丙○○
    偽造幣券、偽造有價證券，原審誤認被告丁○○與丙○○共
    同犯之，尚有未合。(二)被告甲○○明知扣案之一千元紙鈔一
    張、五百元紙五張係屬偽鈔，竟意圖供行使之用而收集之，
    係犯刑法第一百九十六條第一項意圖供行使之用而收集偽造
    之通用紙幣罪，已如前所述，原審竟誤為被告甲○○無罪之
    諭知，亦有未當。上訴人即被告丁○○提起上訴，否認犯罪
    而指摘原判決不當；檢察官就被告江麗部分提起上訴，指摘
    原判決不當，均非全無理由，自應由本院將原審判決予以撤
    銷改判。爰審酌被告丁○○偽造幣券，被告甲○○明知上開
    扣案紙鈔係屬偽鈔，竟意圖供行使之用而收集之，擾亂社會
    金融秩序，且彼等正值壯年，不思向上，竟以此非法手段思
    謀暴利，且彼等犯後飾詞卸責，態度不佳，毫無悔意等一切
    情狀，分別量處如主文第二、三項所示之刑，以資懲儆。
六、扣案之被告丁○○所有新臺幣五百元偽鈔成品共計六十二張
    、新臺幣一千元偽鈔半成品計六十六張（惟屬二十二大張，
    每大張內含三紙新臺幣一千元紙幣偽鈔，未經分割）等物，
    不問屬於犯人與否，均應依妨害國幣懲治條例第六條宣告沒
    收；再扣案驗鈔機一部；筆、美工刀各多支；膠帶多捲之偽
    鈔製造工具一批（臺北市政府警察局萬華分局證物袋編號十
    二）；五百元、二百元、花紋等木頭印章共計二十三個（警
    方將該章與在計程車後行李箱所找到之印章放在一起，見臺
    北市政府警察局萬華分局證物袋編號八）；電腦磁碟機二部
    ；偽鈔空白原紙一批（臺北市政府警察局萬華分局證物袋編
    號十三）；防偽線二批（臺北市政府警察局萬華分局證物袋
    編號十四與十四之一）塗漆原料二批（臺北市政府警察局萬
    華分局證物袋編號十五、十六）；與電腦一部（無硬碟、無
    外殼）等物，應係被告丁○○所有供偽造幣券所用之物，該
    等物品，應依刑法第三十八條第一項第二款、第三項之規定
    宣告沒收。扣案之被告甲○○所有新臺幣一千元偽鈔成品一
    張、新臺幣五百元偽鈔成品共計五張等物，不問屬於犯人與
    否，均應依妨害國幣懲治條例第六條宣告沒收。
七、
  (一)移送併辦意旨略以（臺灣板橋地方法院檢察署九十二年度偵
    字第八七九六號）：被告丁○○與丙○○（已經原審法院判
    決確定）共同意圖供行使之用，自民國九十一年九月間起，
    在臺北縣板橋市○○路○段四四三巷五六號二樓住處，組電
    腦、彩色印表機、掃描器等設備，並利用製造偽鈔軟體光碟
    片及磁片，在上址以彩色噴墨方式仿印，復以螢光筆繪製紙
    張螢光纖維絲等手法，接續偽造一千元、五百元及二百元紙
    鈔及美金十元紙鈔。王慧文（已經起訴）與丙○○係同居男
    女朋友關係，知悉丙○○有偽造新臺幣後，竟意圖供行使之
    用而收集、交付偽造之通用貨幣之概括犯意，自九十一年九
    月間起，收受丙○○、丁○○交付偽造之新臺幣一千元及五
    百元紙鈔，由王慧文先後二次以一千元真假鈔一比四之比例
    ，五百元真假鈔一比三之比例，在臺北市木柵區價賣予真實
    姓名年籍不詳綽號「布丁」之女子，嗣王慧文於九十一年九
    月十七日，持偽造新臺幣一千元紙鈔一百張、五百元紙鈔一
    百九十五張欲前往臺北市木柵區欲賣予姓名年籍不詳綽號「
    小劉」之成年男子時，在臺北縣板橋市○○路四四二巷五六
    號前為警查獲，因認被告丁○○與丙○○共同犯有妨害國幣
    懲治條例第三條第一項之偽造幣券罪嫌及刑法第二百零一條
    第一項偽造有價證券罪嫌云云。
  (二)按犯罪事實應依證據認定之，無證據不得認定其犯罪事實；
    又不能證明被告犯罪者，應諭知無罪之判決；刑事訴訟法第
    一百五十四條、第三百零一條第一項分別定有明文。又犯罪
    事實之認定，應憑真實之證據，倘證據是否真實尚欠明確，
    自難以擬制推測之方法，為其判斷之基礎；而認定犯罪事實
    之證據係指足以認定被告確有犯罪行為之積極證據而言，該
    項證據自須適合於被告犯罪事實之認定，始得採為斷罪資料
    ，最高法院五十三年著有臺上字第六五六號、二十九年上字
    第三一０五號判例。
  (三)移送意旨認被告丁○○涉犯妨害國幣懲治條例第三條第一項
    之偽造幣券罪嫌及刑法第二百零一條第一項偽造有價證券罪
    嫌，無非以共犯丙○○、王慧文之供述，以及扣案之偽造新
    臺幣一千元紙鈔成品一百五十張、半成品一百五十張、偽造
    新臺幣五百元紙鈔三百四十四張、半成品八百九十七張、偽
    造新臺幣二百元紙鈔半成品四十二張、偽造美金十元紙鈔三
    張、供偽造貨幣使用之電腦鍵盤二臺、光碟機七臺、掃描器
    二臺、印表機四臺、傳真機一臺、電腦主機三臺、滑鼠一個
    、偽鈔防偽續一百○九張、製造偽鈔軟體光碟片十八張、製
    造偽鈔軟體磁片二張等物，中央銀行發行局九十二年一月六
    日臺央發字第○九二○○○六八○八號函、法務部調查局九
    十二年二月十四日調科貳字第○九二○○○○八七六○號鑑
    定通知書，為主要論據。
  (四)訊據被告丁○○固坦承臺北市憲兵隊於九十一年九月十七日
    下午五時三十分許，至臺北縣板橋市○○路○段四四三巷五
    十六號二樓丙○○住處，伊正在該處，惟矢口否認有何涉偽
    造幣券及偽造有價證券之犯行，辯稱：伊當時係去該處吸食
    安非他命等語。
  (五)證人即共犯丙○○雖於原審審理時陳稱：防偽線係丁○○買
    來的，在上址一個星期間丁○○來教伊如何製造偽鈔的，幾
    乎每天來教云云（見原審卷第二八六頁至第二八七頁），惟
    為被告丁○○所否認，辯稱：上址住處所有物品都是丙○○
    的，不是伊的，伊未提供任何電腦與技術給丙○○來製作偽
    鈔，伊沒有與丙○○製作偽鈔等語。且丙○○涉嫌違反妨害
    國幣懲治條例案件，業經原審法院論以連續意圖供行使之用
    ，而偽造幣券罪，判處有期徒刑五年二月並已確定在案，有
    原審法院九十二年度訴字第一四八九號判決附卷可佐（見原
    審卷第三三八頁至第三四一頁），依該判決理由欄一所載：
    「至被告於本院審理時另辯稱：伊係與丁○○、王慧文共同
    偽造云云，經查，證人丁○○迭於警訊及偵查中否認有偽造
    偽鈔之情事（見偵卷第八十一頁背面），而證人即同案被告
    王慧文除於警訊、偵查供承其拿製造完成之偽鈔外出兌換真
    鈔外，亦否認其有參與偽造之行為，且依被告於警訊時自承
    其係利用電腦在家自行製作偽鈔等語（見偵卷第十頁背面）
    ，於檢察官聲請羈押之本院訊問時亦供稱：（法官問：王慧
    文是否參與印製偽鈔？）沒有等語（見本院九十一年聲羈字
    第五五一號卷第四頁），嗣於本院調查時復供稱：伊在偵訊
    中說是丁○○做的是為了交保等語（見本院九十二年七月九
    日訊問筆錄），足見被告上開指稱與丁○○、王慧文共同偽
    造偽鈔云云，尚非足取；雖證人王慧文於偵查中曾證稱：伊
    有看到他（即丁○○）用電腦列印一千元的偽鈔，都是丁○○拿給伊叫伊拿去賣的云云（見偵卷第七十六頁背面及第一
    百一十八頁背面），然觀諸證人王慧文對於其身上所查獲之
    偽造新臺幣壹仟元紙鈔一百張、伍百元紙鈔一百九十五張，
    其於警訊時係證稱：不是丙○○給伊的，是伊在住處整理衣
    櫃找到的云云（見偵卷第八頁背面），於偵查初訊時又證稱
    ：（問：警方在你身上查到的千元偽鈔及五百元偽鈔何來？
    ）是丙○○交給伊的云云，是以證人王慧文就偽鈔何來乙節
    ，前後證詞反覆不一，顯有事後編串之虞，自難遽為採信。
    」等語（見原審卷第三三九頁正面、反面），顯見被告丁○○並未參與丙○○偽造幣券及偽造有價證券之犯行，堪予認
    定。是證人丙○○上開不利被告丁○○之證詞，不足採信。
    此外，亦查無其他積極證據足徵被告丁○○確實有公訴人移
    送併辦意旨所指之犯行，此部分自難論被告丁○○以偽造幣
    券、偽造有價證券罪，本應為被告丁○○無罪之諭知，惟該
    部分公訴人並未起訴，與上開論罪部分並無裁判上一罪之關
    係，本院無從審判，應退回檢察官另行處理。
八、被告甲○○經合法傳喚，無正當理由不到庭，爰不待其到庭
    辯論逕為判決。
據上論斷，應依刑事訴訟法第三百六十九條第一項前段、第三百
六十四條、第三百七十一條、第三百條、第二百九十九條第一項
前段，妨害國幣懲治條例第三條第一項、第六條，刑法第二條第
一項前段、第十一條前段、第一百九十六條第一項、第三十八條
第一項第二款、第三項，修正前刑法第五十六條，罰金罰鍰提高
標準條例第一條前段，判決如主文。
本案經檢察官陳玉珍到庭執行職務。
中　　華　　民　　國　　96　　年　　12　　月　　31　　日
 　　　　      　 刑事第十庭    審判長法　官 楊炳禎
                                      法　官 陳博志
                                      法　官 李春地
以上正本證明與原本無異。
如不服本判決，應於收受送達後十日內向本院提出上訴書狀，其
未敘述上訴之理由者並得於提起上訴後十日內向本院補提理由書
（均須按他造當事人之人數附繕本）。
                                      書記官 蘇秋
中　　華　　民　　國　　97　　年　　1 　　月　　3 　　日
附錄：本案論罪科刑法條全文
妨害國幣懲治條例第3條第1項：
意圖供行使之用，而偽造、變造幣券者，處無期徒刑或5 年以上
有期徒刑，得併科5千元以下罰金。
刑法第196條第1項：
行使偽造、變造之通用貨幣、紙幣、銀行券，或意圖供行使之用
而收集或交付於人者，處3年以上10年以下有期徒刑，得併科5千
元以下罰金。
